臺灣臺北地方法院民事判決　　　　　　　　　　　　九十三年度訴字第二七八一號
　　原　　　告　丁○○
　　訴訟代理人　甲○○○
　　被　　　告　戊○○
　　　　　　　　乙○○
　　共　　　同
　　訴訟代理人　徐松龍律師
　　複　代理人　丙○○
當事人間遷讓房屋等事件，本院於中華民國九十三年十月十五日言詞辯論終結，判決
如下：
    主  文
被告應自坐落台北市○○區○○段五小段二三四地號上，建物門牌號碼台北市○○街
三三五號三樓房屋遷出，將房屋返還予原告。
被告應自民國九十三年四月九日起至返還前項房屋之日止，按月連帶給付原告新台幣
壹萬壹仟零柒拾元。
原告其餘之訴駁回。
訴訟費用由被告負擔。
本判決原告勝訴部分，於原告以新台幣壹佰玖拾貳萬伍仟元供擔保後，得假執行；但
被告如以新台幣伍佰柒拾柒萬仟壹佰元為原告預供擔保，得免假執行。
原告其餘假執行之聲請駁回。
    事實及理由
一、原告起訴主張：原告於民國九十三年四月六日參與本院拍賣坐落台北市○○區○
    ○段五小段二三四地號土地上，建物門牌號碼台北市○○街三五號三樓房屋（下
    稱系爭房地）強制執行程序，經拍定取得系爭房地之所有權，於同年月九日取得
    權利移轉證書，辦畢所有權移轉登記，被告未經原告之同意，無權占有系爭房地
    ，爰依民法第七百六十七條規定，求命判決被告遷出系爭房屋，將房屋返還予原
    告；又被告無權占有系爭房屋，受有相當於租金之利益，致原告受有損害，依侵
    權行為、不當得利之法律關係，請求被告自九十三年四月九日起至返還系爭房屋
    之日止，按月連帶給付原告新台幣（下同）二萬五千元之損害金等語。並聲明：
    （一）被告應自系爭房屋遷出，將系爭房屋返還予原告。（二）被告應自九十三
    年四月九日起至返還系爭房屋之日止，按月連帶給付二萬五千元。（三）原告願
    供擔保，請准宣告假執行。
二、被告則以：系爭房屋係被告戊○○於七十九年間原始起造取得第一次所有權登記
    ，於八十一年間出售予訴外人鄒福華，並將系爭房屋移轉登記予鄒福華指定之第
    三人，但鄒福華迄今未付清全部買賣價金，被告戊○○亦未移轉系爭房屋之占有
    予鄒福華，故被告戊○○有權占有系爭房屋；而被告戊○○因積欠被告乙○○金
    錢債務，無力清償，將系爭房屋部分使用權交付予被告乙○○使用，以抵充利息
    ，故被告乙○○亦非無權占有等語，資為抗辯。並聲明：（一）原告之訴及假執
    行之聲請均駁回。（二）如受不利判決，願供擔保，請准免為假執行宣告。
三、原告主張其經由本院強制執行拍賣程序，拍定系爭房地，並於九十三年四月九日
    完成系爭房屋之所有權登記，取得系爭房屋之所有權等事實，業據其提出土地、
    建物登記謄本及所有權狀為證（見本院卷第六一至六二頁、第六五至六六頁），
    且為被告所不爭執，堪信為真。而系爭房屋目前由被告占有使用等情，亦據本院
    勘驗現場，查明屬實，製有勘驗筆錄在卷足憑（見本院卷第七九至八○頁）。本
    件兩造所爭執者厥為，被告是否有權占有系爭房屋？茲論述如下：
    （一）按拍賣之不動產，買受人自領得執行法院所發給權利移轉證書之日起，取
          得該不動產所有權，強制執行法第九十八條定有明文。又債為特定人間之
          權利義務關係，僅債權人得向債務人請求給付，第三人並無請求債務人向
          債權人給付之權利，即債之關係，存在於雙方當事人間，僅具有相對性，
          並無排他性。
    （二）被告辯稱，系爭房屋係被告戊○○原始起造，出售予鄒福華，並登記予鄒
          福華指定之第三人，鄒福華迄今尚未付清買賣價金，被告戊○○亦未交付
          占有予鄒福華等情，縱令為真，亦係被告戊○○與鄒福華間之債權債務關
          係，依前開說明，其債權債務關係存在於被告戊○○與鄒福華間，並無排
          他性，被告戊○○要不得執其與鄒福華間之買賣關係是否履行完畢，對抗
          原告。從而，被告戊○○以此辯稱有權占有系爭房屋，於法無據。又被告
          戊○○既無占有系爭房屋之權源，被告乙○○即無從自被告戊○○受讓占
          有系爭房屋之權源，故被告乙○○辯稱其有權占有系爭房屋，亦屬無據。
四、按所有人於法令限制之範圍內，得自由使用、收益、處分其所有物，並排除他人
    之干涉。所有人對於無權占有或侵奪其所有物者，得請求返還之，民法第七百六
    十五條、第七百六十七條分別定有明文。被告無權占有系爭房屋，已如前述，則
    原告依物上返還請求權，請求被告遷出系爭房屋，將房屋返還予原告，即屬有據
    。
五、又無權占有他人之房屋，該房屋所有權人顯然受有相當於租金之損害，此應為社
    會之通念。被告雖辯稱系爭房屋未經執行法院點交予原告，依民法第三百七十三
    條規定，原告不得主張享有買賣標的物之利益云云。惟民法第三百七十三條係規
    範買賣雙方對於買賣標的物之危險及利益移轉之時點，屬債之關係之規定。本件
    原告並非向被告買受系爭房屋，被告並非執行債務人，兩造間並無買賣關係存在
    ，自無民法第三百七十三條規定之適用。原告既因強制執行程序取得系爭房屋之
    所有權，自得基於其所有權行使權利，並不因拍賣公告記載拍定後不點交而有異
    ，故原告請求被告給付占有系爭房屋之損害金，即屬有據。又城市地方房屋之租
    金，以不超過土地及建築物申報總價額年息百分之十為限，為土地法第九十七條
    所明定。本院斟酌系爭房屋位於台北市○○街與合江街口，附近商家林立，交通
    便利，業據本院勘驗現場，查明屬實，製有勘驗筆錄在卷足憑（見本院卷第八二
    頁），認原告請求相當於租金之損害金，以土地及建築物申報總價年息百分之十
    為合理。查系爭土地申報地價為每平方公尺五萬一千五百二十元，系爭土地面積
    為一四二平方公尺，原告應有部分八分之一（即一七．七五平方公尺），此有卷
    附土地登記謄本足參（見本院卷第六五頁），而系爭房屋之課稅現值為四十一萬
    三千九百元，兩者合計一百三十二萬八千三百八十元，則原告每月得請求之損害
    金為一萬一千零七十元（計算式：｛《（17.75×51520）＋413900》×0.1÷12=
    11 070｝，四捨五入）。從而，原告依民法第一百八十五條第一項、第一百八十
    四條第一項前段規定，請求被告自九十三年四月九日起至返還系爭房屋之日止，
    按月連帶給付一萬一千零七十元之損害金，為有理由，應予准許，逾此部分損害
    金之請求，則無理由，應予駁回。
六、兩造均陳明願供擔保，聲請宣告假執行或免假執行，經核原告勝訴部分，並無不
    合，爰分別酌定相當之擔保金額許之；至於原告敗訴部分，既經駁回，其假執行
    之聲請，失所附麗，應併予駁回。
七、原告之訴為一部有理由，一部無理由，依民事訴訟法第七十九條、第八十五條第
    一項前段、第三百九十條第二項、第三百九十二條第二項，判決如主文。
中　　　華　　　民　　　國　　九十三　　年　　　十　　　月　　二十九　　日
                              民事第五庭  法  官    吳素勤
正本係照原本作成
如對本判決上訴，須於判決送達後廿日內向本院提出上訴狀
中　　　華　　　民　　　國　　九十三　　年　　　十　　　月　　二十九　　日
                                          書記官    曾寶生
